臺灣高等法院民事判決　　　　　　　　　　　　　　九十三年度上易字第六七二號
　　上　訴　人　正通興業有限公司
　　法定代理人　賴炳通
　　被　上訴人　甲○○
　　法定代理人　雷淑媛
　　訴訟代理人　林永頌律師
　　　　　　　　施穎弘律師
右當事人間債務人異議之訴事件，上訴人對於中華民國九十三年五月二十八日台灣基
隆地方法院第一審判決提起上訴，經本院於九十三年九月八日言詞辯論終結，判決如
左：
    主    文
上訴駁回。
第二審訴訟費用由上訴人負擔。
    事實及理由
一、上訴人主張：
  (一)兩造間給付補償金等事件，業經臺灣高等法院判決判命上訴人應給付被上訴人新
    臺幣（下同）一百六十四萬七千五百零二元及自八十五年三月二十八日起至清償
    日止，按年息百分之五計算之利息，並經最高法院駁回上訴人之上訴而告確定（
    以下簡稱前案確定判決）。嗣被上訴人執前案確定判決向台灣基隆地方法院（以
    下簡稱基隆地院）聲請強制執行，經基隆地院民事執行處以九十三年度執字第一
    六二八號受理在案。
  (二)被上訴人任職期間之平均月投保薪資為三萬六千三百元，依據勞工保險條例第三
    十四條第一項前段、第三十六條之規定，可領取二年之職業傷害補償費（傷病給
    付）計五十二萬二千七百二十元，可抵充前案確定判決所命給付之原領工資。
  (三)上訴人依勞動基準法第五十九條但書可得行使之抵充權，何時主張並無時間之限
    制，本件係在執行名義成立之後才因主張抵充發生消滅執行名義之效力，被上訴
    人抗辯上訴人不得提起債務人異議之訴，並無理由。
  (四)上訴聲明：
    1.原判決關於駁回上訴人後開第二項之訴部分廢棄。
    2.台灣基隆地方法院九十三年度執字第一六二八號強制執行事件中，就上訴人應
      給付被上訴人在五十二萬二千七百二十元範圍內之強制執行程序應予撤銷。
    3.第一、二審訴訟費用由被上訴人負擔。
二、被上訴人則以：
  (一)兩造間有關損害賠償及職業災害補償事件，已經判決確定被上訴人受傷之事故為
    職業災害。被上訴人於原確定判決中僅請求醫療補償及因醫療中不能工作按原領
    工資數額之補償，且原確定判決之金額已經扣除上訴人得主張抵充之傷病給付等
    數額。上訴人主張被上訴人得向勞工保險局（以下簡稱勞保局）請領傷病給付額
    為五十二萬二千七百二十元。惟依勞保局函文，被上訴人請領之傷病給付僅有二
    十二萬三千三百九十二元，且被上訴人申請職業災害傷病給付之日期係在八十五
    年十一月八日之前，乃在原確定判決言詞辯論終結前即已申請並核撥。
  (二)上訴人係針對確定判決之執行名義提起債務人異議之訴，需異議原因之事實發生
    在前訴訟言詞辯論終結後始得主張，上訴人主張以傷病給付抵充之事項，係發生
    在前訴訟言詞辯論終結前，依法不得提出。前案確定判決係在八十四年十月十八
    日起訴，至九十二年二月十三日言詞辯論終結。被上訴人請領傷病給付之時間（
    八十三年十月七日事發後至八十五年十一月八日止）皆在原確定判決言詞辯論終
    結前，上訴人本得依法主張抵充。上訴人於前案確定判決就上訴人請求因不能工
    作按原領工資數額之補償，亦抗辯已給付被上訴人四十一萬零六百九十四元而主
    張抵充，雖經認定傷病給付部分僅有十萬五千五百六十元，但上訴人係於原確定
    判決言詞辯論終結前即已主張傷病給付之抵充無誤，縱使勞保局給付之金額大於
    上訴人主張之金額，亦未見上訴人於前次訴訟之歷審為追加之主張，足認上訴人
    已就差額部分為放棄請求之意。
  (三)上訴人起訴係主張以勞保局之殘廢給付抵充原確定判決之金額，上訴後卻變更以
    勞保局之傷病給付抵充原確定判決金額，依民事訴訟法第四百四十七條規定，上
    訴人不得提出新攻擊或防禦方法。
  (四)答辯聲明：
    1.上訴駁回。
    2.第一、二審訴訟費用由上訴人負擔。
三、兩造不爭之事實：
    上訴人主張兩造間給付補償金等事件，業經本院於九十二年四月八日以九十一年
    度重上更(二)字第三五號民事判決，判命上訴人應給付被上訴人一百六十四萬七千
    五百零二元及自八十五年三月二十八日起至清償日止，按年息百分之五計算之利
    息，並經最高法院於九十二年十二月二十三日以九十二年度臺上字第二六二二號
    裁定駁回上訴人之上訴而告確定。嗣被上訴人執上開確定判決向原法院聲請強制
    執行，經原法院民事執行處以九十三年度執字第一六二八號受理在案。上訴人先
    前為被上訴人負擔全部保險費投保勞工保險，勞保局於前案言詞辯論終結後函知
    上訴人核定發給被上訴人普通傷病殘廢給付一百零一萬六千四百元，嗣又於九十
    三年一月十四日函知上訴人已核定給付被上訴人職業傷害保險給付五十萬八千二
    百元，故被上訴人已向勞保局領取保險給付總計為一百五十二萬四千六百元，又
    被上訴人因八十三年十月七日傷害事故，陸續向勞保局請領職業傷害傷病給付共
    七三○日計二十二萬三千三百九十二元等情，為被上訴人所不爭執，並有卷附本
    院九十一年度重上更(二)字第三五號判決書、最高法院九十二年度臺上字第二六二
    二號裁定、原法院民事執行處九十三年三月一日基院雅九十三執勤字第一六二八
    號函、勞保局九十二年九月二十五日保給殘字第○九二一○二五四六八○號函、
    申請書、勞保局九十三年一月十四日保給殘字第○九二一○三五五五七○號函、
    勞保局九十三年五月十七日保給殘字第○九三六○三○一○九○號函等影本為證
    ，應堪信為真實。
四、兩造爭點之論述：
    上訴人在原審主張勞保局核給被上訴人之職業傷害殘廢給付（普通傷病殘廢給付
    一百零一萬六千四百元及職業傷害保險給付五十萬八千二百元，計一百五十二萬
    四千六百元）應可抵充前案確定判決所命給付，被上訴人則以二者性質不同，彼
    此間無互為抵充可能等語置辯。上訴人經原審為上訴人敗訴之判決，嗣於本院主
    張抵充之金額為被上訴人向勞保局請領之職業傷害補償費五十二萬二千七百二十
    元以抵充前案確定判決命給付之工資補償。經查：
    (一)按「當事人不得提出新攻擊或防禦方法。但有下列情形之一者，不在此限：六
      如不許其提出顯失公平者。」民事訴訟法第四百四十七條第一項定有明文。被
      上訴人抗辯上訴人在原審係主張以勞保局之殘廢給付抵充原確定判決之金額，
      上訴後卻變更以勞保局之傷病給付抵充原確定判決金額，違反規定而提出新攻
      擊或防禦方法，應不予准許云云。惟，上訴人提起本件訴訟，並未委任律師為
      訴訟代理人，其專業知識顯有不足。上訴人起訴意在抵充，其對於被上訴人向
      勞保局請領之款項性質為何並不清楚，上訴人係在收受原審判決後，始知悉被
      上訴人所受領者係勞工保險條例第五十四條規定之「職業傷害殘廢給付」，而
      非同條例第三十四條之職業傷害補償費，性質上並非工資補償，無互為抵充之
      餘地（原判決書第十一頁），乃於上訴後減縮上訴聲明，就被上訴人向勞保局
      請領之傷病給付抵充原確定判決命給付之金額，依前揭規定，應予准許。
    (二)惟按「執行名義成立後，如有消滅或妨礙債權人請求之事由發生，債務人得於
      強制執行程序終結前，向執行法院對債權人提起異議之訴。如以裁判為執行名
      義時，其為異議原因之事實發生在前訴訟言詞辯論終結後者，亦得主張之。」
      強制執行法第十四條第一項定有明文。前案確定判決於九十二年四月八日宣判
      ，其言詞辯論終結之日必然早於該日，而被上訴人因八十三年十月七日傷害事
      故，向勞保局請領職業傷害傷病給付共七三○日計二十二萬三千三百九十二元
      （本院卷第三九頁勞保局函）之事實，顯在本院確定判決言詞辯論終結前，依
      法係不得提起債務人異議之訴。上訴人主張行使抵充權無時間之限制，其在執
      行名義成立後行使抵充權，始發生消滅執行名義之效力云云，於法無據。何況
      上訴人在本院前案確定判決言詞辯論終結前，已行使抵充權（原審卷第二七頁
      ），雖經准許抵充之金額不足前開勞保局函覆之金額，亦足證異議原因之事實
      並非發生在前訴訟言詞辯論終結後，上訴人自不得以此理由提起債務人異議之
      訴。
五、綜上所述，上訴人之主張並不可採，從而，上訴人提起債務人異議之訴，訴請撤
    銷原法院九十三年度執字第一六二八號強制執行事件中就上訴人應給付被上訴人
    在五十二萬二千七百二十元範圍內之強制執行程序，為無理由，不應准許。是則
    原審為上訴人敗訴之判決，於法並無不合。上訴意旨指摘原判決不當，求予廢棄
    改判，為無理由，應予駁回。
六、本件事證已臻明確，兩造其餘攻擊防禦方法，經審酌後，或與本件無涉，或與判
    決結果不生影響，毋庸一一論列。
七、據上論結，本件上訴為無理由，依民事訴訟法第四百四十九條第一項、第七十八
    條，判決如主文。
中　　　華　　　民　　　國　　九十三　　年　　　九　　　月　　二十二　　日
                              民事第三庭
                                  審判長法  官  吳  謙  仁
                                        法  官  連  正  義
                                        法  官  蘇  瑞  華
正本係照原本作成。
不得上訴。
中　　　華　　　民　　　國　　九十三　　年　　　九　　　月　　二十三　　日
　　　　　　　　　　　　　　　　　　　　書記官  賴  以  真
